臺灣臺中地方法院小額民事判決
110年度沙小字第382號
原      告  富邦產物保險股份有限公司

法定代理人  羅建明  
訴訟代理人  林揚軒  
被      告  蕭軒登  
上列當事人間請求損害賠償事件，經本院於民國110年9月15日言
詞辯論終結，判決如下：
    主      文
被告應給付原告新臺幣壹萬貳仟參佰肆拾玖元，及自民國一一○
年四月二十日起至清償日止，按週年利率百分之五計算之利息。
原告其餘之訴駁回。
訴訟費用新臺幣壹仟元，其中新臺幣柒佰捌拾元由被告負擔，其
餘新臺幣貳佰貳拾元由原告負擔。
本判決原告勝訴部分得假執行。但被告如以新臺幣壹萬貳仟參佰
肆拾玖元為原告預供擔保後，得免為假執行。
    事實及理由
一、原告主張：（一）被告於民國108年4月5日17時20分許駕駛
    車牌號碼00-0000號自用小客車，沿臺中市外埔區甲后路4段
    ，由東往西方向行駛，行經臺中市外埔區甲后路4段與大馬
    路之交岔路口處，欲右轉往大馬路時，因疏未注意轉彎車應
    讓直行車先，即貿然右轉，適有訴外人徐加芬駕駛其所有車
    牌號碼000-0000號普通重型機車（下稱系爭機車）沿臺中市
    外埔區甲后路4段之機車優先道，由東往西方向直行，行經
    上開交岔路口，兩車因而發生碰撞，致系爭機車受損，經送
    修支出修理費用新臺幣（下同）15,900元（全部為零件費用
    ）。（二）訴外人徐加芬以系爭機車向原告投保車體損失保
    險，前開修理費用15,900元原告已依保險契約全部賠付完畢
    ，為此爰依保險法第53條及民法第191條之2、第196條規定
    提起本件訴訟等語。並聲明：被告應給付原告15,900元及自
    起訴狀繕本送達被告之翌日（即110年4月20日）起至清償日
    止，按週年利率百分之5計算之利息。
二、被告則以：（一） 本件交通事故發生至今已經快兩年了，
    伊只有收到1通簡訊而已。（二）訴外人徐加芬與伊同向，
    她在後方應要保持安全距離，且伊轉彎時，她在右側超車，
    伊沒有辦法注意到她等語資為抗辯。並聲明：原告之訴駁回
    。
三、本院之判斷：
（一）原告主張上開事實，業據其提出行車執照、汽（機）車險
      理賠申請書、估價單、收據、車損照片、汽車保險單、臺
      中市政府警察局道路交通事故當事人登記聯單、道路交通
      事故初步分析研判表、道路交通事故現場圖等影本為證，
      被告則以前詞置辯，經查：
    1.本院依職權向臺中市政府警察局大甲分局調閱本件交通事
      故調查卷宗核閱屬實，且觀諸卷附道路交通事故現場圖、
      現場照片等影本顯示：被告於108年4月5日17時20分許駕
      駛車牌號碼00-0000號自用小客車，沿臺中市外埔區甲后
      路4段，由東往西方向行駛，行經臺中市外埔區甲后路4段
      與大馬路之交岔路口處，欲右轉往大馬路時，適有訴外人
      徐加芬駕駛系爭機車，沿臺中市外埔區甲后路4段之機車
      優先道，由東往西方向直行，行經上開交岔路口，兩車因
      而發生碰撞（見本院卷第55頁、第75至88頁）。
　　2.依卷附臺中市政府警察局道路交通事故談話紀錄表記載訴
      外人徐加芬陳稱：伊騎乘車牌號碼000-0000號普通重型機
      車沿甲后路4段之機車優先道，由東往西方向直行，行經
　　　甲后路4段與大馬路之交岔路口前，左前方車輛突然右轉
      ，就撞到伊等語，及被告陳稱：伊駕駛車牌號碼00-0000
      號自用小客車沿甲后路4段，由東往西方向直行，行經
　　　甲后路4段與大馬路之交岔路口時，因要右轉大馬路所以
      先打右方向登，然後到路口右轉大馬路，在右轉時與機車
      發生碰撞等語（見本院卷第第65、69頁）。
　  3.綜上，足認被告於108年4月5日17時20分許駕駛車牌號碼0
      0-0000號自用小客車，沿臺中市外埔區甲后路4段，由東
      往西方向行駛，行經臺中市外埔區甲后路4段與大馬路之
      交岔路口處，欲右轉往大馬路時，因疏未注意轉彎車應讓
      直行車先，即貿然右轉，適有訴外人徐加芬駕駛系爭機車
      沿臺中市外埔區甲后路4段之機車優先道，由東往西方向
      直行，行經上開交岔路口，見狀閃避不及，兩車因而發生
      碰撞。
    4.按汽車行駛至交岔路口，右轉彎時，應距交岔路口30公尺
      前顯示方向燈或手勢，換入外側車道、右轉車道或慢車道
      ，駛至路口後再行右轉。但由慢車道右轉彎時應於距交岔
      路口30至60公尺處，換入慢車道；轉彎車應讓直行車先行
      ，道路交通安全規則第102條第1項第4款、第7款分別定有
      明文。查被告駕車自應注意上開規定，而被告駕駛車牌號
      碼00-0000號自用小客車，於上開時間，行經臺中市外埔
      區甲后路4段與大馬路之交岔路口處，欲右轉往大馬路時
      ，因疏未注意轉彎車應讓直行車先，即貿然右轉，適有訴
      外人徐加芬駕駛系爭機車沿臺中市外埔區甲后路4段之機
      車優先道，由東往西方向直行，行經上開交岔路口，見狀
      閃避不及，兩車因而發生碰撞，被告確有過失至明，至被
      告所辯前詞，尚非可採。　
　  5.復按因故意或過失，不法侵害他人之權利者，負損害賠償
      責任；汽車、機車或其他非依軌道行駛之動力車輛，在使
      用中加損害於他人者，駕駛人應賠償因此所受之損害，民
      法第184條第1項前段、第191條之2前段分別定有明文。又
      按被保險人因保險人應負保險責任之損失發生，而對於第
      三人有損失賠償請求權者，保險人得於給付賠償金額後，
      代位行使被保險人對於第三人之請求權。但其所請求之數
      額，以不逾賠償金額為限，保險法第53條第1項亦有明定
      。查原告主張：訴外人徐加芬以系爭機車向原告投保車體
      損失保險，系爭機車因本件交通事故受損，經送修支出修
      理費用15,900元（全部為零件費用），原告已依保險契約
      全部賠付完畢等情，業據其提出與所述相符之行車執照、
      汽（機）車險理賠申請書、估價單、收據、車損照片汽、
      車保險單等影本為證，自堪信為真實，足認被告之過失行
      為與系爭機車受損間，具有相當因果關係，被告應負侵權
      行為之損害賠償責任，而原告既已依保險契約給付被保險
      人即訴外人徐加芬賠償金額，自得依保險法第53條規定，
      代位行使訴外人徐加芬對被告之侵權行為損害賠償請求權
      。
（二）又按不法毀損他人之物者，應向被害人賠償其物因毀損所
      減少之價額，民法第196條定有明文。而所謂請求賠償物
      被毀損所減少之價額，得以修復費用為估定標準，但以必
      要者為限，例如修理材料以新品換舊品，應予折舊（參見
      最高法院77年度第9次民事庭會議決議）。查系爭機車經
      送修支出修理費用15,900元，全部為零件費用等情已如前
      述，該零件部分係以新品替換舊品，自應扣除折舊部分。
      且依行政院所頒「固定資產耐用年數表」及「固定資產折
      舊率表」之規定，機械腳踏車之耐用年數為3年，及依定
      率遞減法每年折舊千分之536，以及依卷附系爭機車之行
      車執照記載出廠時間為107年11月間，迄至108年4月5日本
      件交通事故發生日止，其使用期間為4月又20日（參照民
      法第124條規定意旨推定出廠日期為15日，及依民法第121
      條第2項前段規定期間不以月之始日起算者，以最後之月
      與起算日相當日之前1日為期間之末日，以及依「營利事
      業所得稅查核準則」第95條第6項規定「固定資產提列折
      舊採用定率遞減法，以1年為計算單位，其使用期間未滿1
      年者，按實際使用之月數相當於全年之比例計算之，不滿
      1月者，以月計」），準此，以系爭機車之使用期間5月計
      算，並扣除折舊額後，原告得請求零件費用為11,639元（
      計算式：15900×0.536×5/12＝3551，00000－0000＝12349）
      ，是以，系爭機車之修復必要費用計12,349元。
（三）另按給付有確定期限者，債務人自期限屆滿時起，負遲延
      責任；給付無確定期限者，債務人於債權人得請求給付時
      ，經其催告而未為給付，自受催告時起，負遲延責任。其
      經債權人起訴而送達訴狀，或依督促程序送達支付命令，
      或為其他相類之行為者，與催告有同一之效力，民法第22
      9條第1項、第2項分別定有明文。又按遲延之債務，以支
      付金錢為標的者，債權人得請求依法定利率計算之遲延利
      息。但約定利率較高者，仍從其約定利率；應付利息之債
      務，其利率未經約定，亦無法律可據者，週年利率為百分
      之5，民法第233條第1項、第203條亦分別明定。查本件原
      告對被告之侵權行為損害賠償債權，核屬無確定期限之給
      付，既經原告提起本件民事訴訟，且起訴狀繕本業於110
      年4月19日合法送達被告，有送達證書在卷可佐，則被告
      迄未給付，應負遲延責任，是以，原告請求自起訴狀繕本
      送達被告之翌日即110年4月20日起至清償日止，按週年利
      率百分之5計算之法定遲延利息，核無不合，應予准許。
（四）從而，原告依據保險代位及侵權行為之法律關係，請求被
      告給付12,349元及自起訴狀繕本送達被告之翌日（即110
      年4月20日）起至清償日止，按週年利率百分之5計算之利
      息，為有理由，應予准許，至逾此部分之請求，則屬無據
      ，應予駁回。
四、本件原告勝訴部分，依民事訴訟法第436條之20規定，應依
    職權宣告假執行。另依民事訴訟法第436條之23、第436條、
    第392條第2項規定，依職權酌定相當之擔保金額，宣告被告
    預供擔保而免為假執行。
五、本件依民事訴訟法第79條、第436條之19條第1項規定，確定
    其訴訟費用額為第一審裁判費1,000元，應由被告負擔100分
    之78即780元，其餘100分之22即220元則由原告負擔。
中　　華　　民　　國　 110　　年　　10 　月　　20　　日
                  沙鹿簡易庭  法  官  賴秀雯
以上正本係照原本作成。
如不服本判決，應於送達後20日內，以判決違背法令為理由，向
本院提出上訴狀並表明上訴理由（上訴理由應表明一、原判決所
違背之法令及其具體內容；二、依訴訟資料可認為原判決有違背
法令之具體事實），如於本判決宣示後送達前提起上訴者，應於
判決送達後20日內補提上訴理由書（須附繕本）。如委任律師提
起上訴者，應一併繳納上訴審裁判費。
中　　華　　民　　國　 110　　年　　10 　月　　20　　日
                              書記官  陳任鈞